【裁判字號】    97,重訴,100
【裁判日期】    970819
【裁判案由】    侵權行為損害賠償
【裁判全文】
臺灣臺南地方法院民事判決             97年度重訴字第100號
原      告  丙○○
被      告  丁○○
            乙○○
            甲○○
上列當事人間因傷害等案件，於刑事庭提起附帶民事訴訟，請求
侵權行為損害賠償事件（本院96年度附民字第72號），經刑事庭
裁定移送前來，並經本院於民國97年8月5日言詞辯論終結，判決
如下：
    主  文
被告應連帶給付原告新臺幣肆拾伍萬仟柒佰貳拾捌元，及被告
丁○○自民國九十七年五月十日起，被告乙○○自民國九十六年
七月二十七日起，被告甲○○自民國九十六年八月十日起，均至
清償日止，按年息百分之五計算之利息。
原告其餘之訴駁回。
訴訟費用由被告連帶負擔百分之二十三，餘由原告負擔。
本判決原告勝訴部分得假執行。
原告其餘假執行之聲請駁回。
    事實及理由
一、本件被告丁○○、甲○○均未於言詞辯論期日到場，核無民
    事訴訟法第386條所列各款情形，應依原告之聲請，由其一
    造辯論而為判決。
二、按訴狀送達後，原告不得將原訴變更或追加他訴，但擴張或
    減縮應受判決事項之聲明者，不在此限，民事訴訟法第255
    條第1項第3款定有明文。查本件原告起訴時原聲明：「請求
    被告丁○○、乙○○、甲○○應連帶給付原告新臺幣（下同
    ）503,728元及自起訴狀繕本送達翌日起至清償日止，按年
    息百分之五計算之利息。」，原告嗣於起訴狀繕本送達後，
    變更為：「請求被告丁○○、乙○○、甲○○應連帶給付原
    告2,003,728元及自訴之變更擴張狀繕本送達翌日起至清償
    日止，按年息百分之五計算之利息」，核係屬擴張應受判決
    事項之聲明，依上開規定，應予准許，合予敘明。
三、原告起訴主張：
  (一)訴外人戊○○（另經本院以96年度附民字第72號判決駁回在
    案）因不滿原告介入其與訴外人己○○之感情，於民國94年
    年初之某日，撥打電話至址設台北市○○路○段407號2樓「
    庚○徵信社」，與被告即該徵信社之負責人丁○○聯繫後，
    二人相約至台北市士林區○○○路某速食店商討教訓情敵事
    宜，談妥以20萬元之代價，雇用教唆被告丁○○策劃毆打情
    敵丙○○一事，訴外人戊○○遂當場依約交付20萬元之現金
    予被告丁○○，被告丁○○並依據訴外人戊○○所提供之原
    告住址、電話、位置圖及作息等資料，於同年2月14日夥同
    被告即徵信社員工乙○○、甲○○及2名真實姓名年籍不詳
    之成年男子一同南下至台南市○區○○街61號原告所任職之
    「台南市辛○合作社」勘查地形後，選定翌（15）日下手，
    下手前被告丁○○即先行北上離去。嗣於15日下午4時45分
    許，被告等人即與首倡謀議之被告丁○○共同基於傷害之犯
    意聯絡，先佯裝為送貨人員撥打電話至原告工作地點，要求
    原告留下收取包裹，迨當（15）日下午5時25分許，上開合
    作社人員均已下班離去，被告乙○○即駕駛不詳車號之自用
    小客車搭載被告甲○○及前開二名不詳男子至上開「台南市
    辛○合作社」，由被告乙○○留在車上接應，被告甲○○則
    將合作社鐵門拉下半掩把風，該二名不詳男子分持球棒在合
    作社內輪流毆打原告，致原告受有左膝及左小腿外力挫傷、
    手挫傷、大腿挫傷、背挫傷以及腦震盪等傷害。
  (二)原告依侵權行為法律關係，對於被告等請求賠償之範圍，分
    述如下：
  1.醫藥費用：原告受傷後，分別於臺灣基督教長老教會新樓醫
    院（以下簡稱新樓醫院）及高堂中醫師診所診療，共計支出
    醫療費用3,728元。
  2.精神慰撫金：被告等人明知與原告毫無仇怨，仍為區區數十
    萬元利益，泯滅人性，毆打原告，造成原告因身心嚴重受創
    而罹有創傷後壓力症候群，產生注意力不集中、情緒兩極化
    、容易緊張受驚、做惡夢、自我孤立、失去生存意志等後遺
    症，爰依法請求2,000,000元之精神慰撫金。
  (三)並聲明：(1)請求被告丁○○、乙○○、甲○○應連帶給付原
    告2,003,728元及自訴之變更擴張狀繕本送達翌日起至清償
    日止，按年息百分之五計算之利息；(2)原告願供擔保請准宣
    告假執行。
四、被告乙○○則以：原本希望以15萬元與原告和解，但是原告
    請求之金額過高所以無法達成和解，而這15萬元又因父親死
    亡作為治喪費用，故目前暫時無資力返還原告，且對原告之
    請求無意見等語，資為抗辯。另被告丁○○、甲○○未於言
    詞辯論期日到場，亦未提出準備書狀作何聲明或陳述。
五、得心證之理由：
  (一)經查原告主張被告丁○○夥同被告乙○○、甲○○及2名真
    實姓名年籍不詳之成年男子於94年2月14日一同南下至台南
    市○區○○街61號原告所任職之「台南市辛○合作社」勘查
    地形後，選定同年月15日下手，下手前被告丁○○即先行北
    上離去。嗣於同年月15日下午4時45分許，被告等人即與首
    倡謀議之被告丁○○共同基於傷害之犯意聯絡，先佯裝為送
    貨人員撥打電話至原告工作地點，要求原告留下收取包裹，
    迨同年月15日日下午5時25分許，上開合作社人員均已下班
    離去，被告乙○○即駕駛不詳車號之自用小客車搭載被告甲○○及前開2名不詳男子至上開「台南市辛○合作社」，由
    被告乙○○留在車上接應，被告甲○○則將合作社鐵門拉下
    半掩把風，該2名不詳男子分持球棒在合作社內輪流毆打原
    告，致原告受有左膝及左小腿外力挫傷、手挫傷、大腿挫傷
    、背挫傷以及腦震盪等傷害之事實，業據原告提出新樓醫院
    診斷證明書為證（見本院96年度附民字第72號卷宗第7頁）
    ，亦為被告乙○○所不爭執（見本院卷第106頁97年8月5日
    言詞辯論筆錄），而被告丁○○、甲○○經合法通知，既未
    於言詞辯論期日到場爭執，亦未提出準備書狀答辯以供本院
    斟酌，依民事訴訟法第280條第3項準用同條第1項規定之結
    果，視同被告對原告所主張之前開事實自認為真正，是原告
    此部分之主張，自堪信實。
  (二)原告起訴主張被告3人夥同2名年籍不詳男子聯合毆打原告，
    致原告受有左膝及左小腿外力挫傷、手挫傷、大腿挫傷、背
    挫傷以及腦震盪傷害之事實，既經認定，則本件之爭執點，
    在於原告得否請求損害賠償？其範圍及金額若干？茲分述如
    下：
    1.按不法侵害他人之權利者，應負損害賠償責任，數人共同
      不法侵害他人之權利者，連帶負損害賠償責任；又不法侵
      害他人之身體或健康者，對於被害人因此喪失或減少勞動
      能力，或增加生活上之需要時，應負損害賠償責任。又不
      法侵害他人之身體、健康、名譽、自由、信用、隱私、貞
      操，或不法侵害其他人格法益而情節重大者，被害人雖非
      財產上之損害，亦得請求賠償相當之金額，民法第184條
      第1項前段、第18 5條第1項、第193條第1項、第195條第1
      項前段分別定有明文。
    2.查原告因被告3人之共同侵權行為而受損害，業如前述，
      原告據此請求被告連帶賠償，自屬有據。茲應審酌者，為
      原告請求被告賠償之範圍，爰析述如下：
    (1)醫療費用部分：
      原告主張因被告3人傷害行為而支出之醫藥費用3,728元，
      業據其提出新樓醫院醫療費用收據2紙及高堂中醫診所醫
      療費用收據共21紙（見本院96年度附民字第72號卷宗第8
      頁至第19頁)為證，而依新樓醫院之診斷證明書所載傷情
      ，及各收據載明就醫時間、醫療費用項目為掛號費、部分
      負擔、證明書費用觀之，核屬必要費用，此部分請求自應
      准許。
    (2)精神慰藉金2,000,000元部分：
      按慰藉金之賠償以人格權遭受侵害，使精神上受有痛苦
        為必要，至其核給標準與財產上損害之計算不同，惟非
        不可斟酌雙方身分、資力與加害程度，及其他各種情形
        核定相當之數額（最高法院51年台上字第223號判例參
        照）。
      本院審酌原告係高職畢業，從事合作社出納員工作，每
        月平均收入29,000元，家中有一未成年女兒，名下有存
        款3筆、股票2筆、房屋、土地、投資各1筆、汽車1輛；
        被告丁○○為高中畢業，原為庚○徵信社之實際負責人
        ；被告乙○○，未婚，從事木工工作，每月平均收入
        26,000元；被告甲○○國中畢業，職業為工人，被告3
        人名下均無財產等情，有兩造陳述、卷附兩造財產歸戶
        證明在卷可按；再衡之原告因被告等傷害行為而受有創
        傷後壓力症候群之後遺症，有財團法人佛教慈濟綜合醫
        院大林分院醫療診斷證明書附卷可稽（見本院96年度附
        民字第72號卷第37頁），精神上遭受痛苦程度固屬非輕
        ，惟本院斟酌上開兩造之身分、地位、教育程度、經濟
        狀況及加害程度等情狀，認原告請求慰撫金2,000,000
        元，尚屬過高，應予核減為450,000元，方稱允當，至
        逾此數額之請求，為無理由。
  (三)基上，原告得請求被告連帶賠償之金額為453,728元 (醫療
    費用3,728元＋慰撫金450,000元＝453,728元)。
六、綜上所述，原告得向被告請求連帶賠償金額合計為453,728
    元。從而，原告本於侵權行為之法律關係，請求被告連帶給
    付原告上開損害賠償之金額，及自訴之變更擴張狀繕本送達
    被告之翌日即被告丁○○自97年5月10日起，被告乙○○自
    96年7月27日起，被告甲○○自96年8月10日起，均至清償日
    止，按年息百分之五計算之利息，即有理由，應予准許，逾
    此範圍之請求，即屬無據，應予駁回。
七、又原告勝訴部分，經核尚未逾500,000元，應依民事訴訟法
    第389條第1項第5款依職權宣告假執行。至原告敗訴部分，
    其假執行之聲請，即失所附麗，應併予駁回。
八、結論：本件原告之訴為一部有理由，一部無理由，依民事訴
    訟法第385條第1項前段、第79條、第85條第2項、第389條第
    1項第5款，判決如主文。
中    華    民    國    97    年    8     月    19    日
                  民事第一庭  法  官    田幸艷
以上正本證明與原本無異。
如對本判決上訴，須於判決送達後20日內向本院提出上訴狀。
中    華    民    國    97    年    8     月    21    日
                              書記官    劉紀君


司法院資訊處製作；財團法人民間司法改革基金會備份。
